【裁判字號】    90,竹簡,3
【裁判日期】    900212
【裁判案由】    給付票款
【裁判全文】
臺灣新竹地方法院民事判決  九十年度竹簡字第三號
    原      告  台灣中小企業銀行股份有限公司
    法定代理人  己○○
    訴訟代理人  乙○○
                俞旺程
    被      告  庚○○
                丙○○
    右  一  人
    訴訟代理人  丁○○      住.
                戊○○      住.
                甲○○      住.
右當事人間請求給付票款事件，本院判決如左：
    主      文
被告庚○○、丙○○應連帶給付原告新台幣伍萬肆仟佰元，及自如附表一所示利息
起算日起至清償日止，按週年利率百分之六計算之利息。
被告庚○○、戊○○應連帶給付原告新台幣柒萬仟捌佰肆拾捌元，及自如附表二所
示利息起算日起至清償日止，按週年利率百分之六計算之利息。
被告庚○○應給付原告新台幣伍萬肆仟佰元，及自如附表三所示利息起算日起至清
償日止，按週年利率百分之六計算之利息。
原告其餘之訴駁回。
訴訟費用由被告庚○○、丙○○連帶負擔十分之三，被告庚○○、戊○○連帶負擔十
分之四，餘由被告庚○○負擔。
本判決原告勝訴部分得假執行。
    事實及理由
壹、原告之聲明：
  一、被告庚○○、丙○○應連帶給付原告新台幣（下同）五萬四千三百元，及自如
      附表一所示利息起算日起至清償日止，按週年利率百分之六計算之利息。
  二、被告庚○○、戊○○應連帶給付原告七萬三千八百四十八元，及自如附表二所
      示利息起算日起至清償日止，按週年利率百分之六計算之利息。
  三、被告庚○○、甲○○應連帶給付原告五萬四千三百元，及自如附表三所示利息
      起算日起至清償日止，按週年利率百分之六計算之利息。
貳、事實摘要：
  一、原告主張其執有（一）被告庚○○所簽發，經被告丙○○背書，如附表一所示
      之支票一紙。（二）被告庚○○所簽發，經被告戊○○背書，如附表二所示之
      支票一紙。（三）被告庚○○所簽發，經被告甲○○背書，如附表三所示之支
      票一紙。以上支票均經訴外人松麟汽車股份有限公司（下稱松麟公司）背書轉
      讓予原告，原告並於如附表所示各該提示日為付款之提示，惟皆遭存款不足或
      拒絕往來之理由退票，為此依票據之法律關係，請求給付如訴之聲明所示之金
      額及法定遲延利息等情。
  二、被告丙○○辯稱：其雖在如附表一所示之支票背書，然應由被告庚○○負責等
      情；被告甲○○係以：如附表三所示紙支票上印章並非其所有，前開印章係遭
      他人盜刻並蓋用等語，作為抗辯；被告庚○○、戊○○則未於言詞辯論期日到
      場，亦未提出書狀，作何聲明或陳述。
參、本院之判斷：
  一、被告庚○○、戊○○經合法通知，均未於言詞辯論期日到場，核無民事訴訟法
      第三百八十六條所列各款情形，依原告之聲請，准由其一造辯論而為判決。
  二、原告主張其執有如附表一所示之支票一紙，為被告庚○○所簽發，並經被告丙○○背書，如附表二所示之支票一紙，為被告庚○○所簽發，並經被告戊○○
      背書，如附表三所示之支票一紙，為被告庚○○所簽發，又以上支票均經訴外
      人松麟公司背書轉讓予原告，原告並於如附表所示各該提示日為付款之提示，
      惟皆遭存款不足或拒絕往來之理由退票等情，業據提出與其所述情形相符之支
      票及退票理由單為證，並經被告丙○○所不爭執，而被告庚○○、戊○○復未
      到場或提出書狀爭執，堪信原告此部分主張為真實。
  三、被告丙○○雖辯稱：應由庚○○負責清償等語，惟按支票係屬文義證券，凡在
      票據上簽名者，依票上所載文義負責；又票據債務人不得以自己與發票人或執
      票人之前手間所存抗辯之事由對抗執票人，但執票人取得票據出於惡意者，不
      在此限，票據法第五條、第十三條分別定有明文。本件被告丙○○以其與被告
      庚○○間之事由對抗原告，又未主張有何其他票據抗辯事由，依照上開說明，
      其抗辯並無足採。
  四、原告雖主張如附表三所示支票係經被告甲○○背書等情，然為被告甲○○所否
      認，並辯稱印章並非其所有，係遭他人盜刻並蓋用等語，則依舉證責任分配之
      原則，原告對於背書為真實之事實，即應負舉證之責。經查：（一）經本院依
      職權調閱本院八十九年度簡上字第八一號給付票款卷宗，前松麟公司員工楊立
      德於該事件證稱，庚○○至松麟公司辦理汽車貸款時係由他承辦並對保，對保
      時甲○○本人有出示身分證並經過他核對照片，當時未核對出甲○○在授權書
      、動產抵押契約書及本票上所簽之「朱有均」與「甲○○」不符，又在辦理對
      保時簽名一定由本人簽名，但蓋章不一定由本人蓋，支票上及前述授權書、動
      產抵押契約書及本票上之印章是他代為用印，作業程序是核對身分證照片，再
      當場請他們簽名，支票上之印章與對保用之印章是一樣的等語，又經該事件受
      命法官命楊立德指認是否由甲○○本人對保，證人楊立德則陳稱不敢確定當天
      去對保的是甲○○本人等語。由楊立德之證詞，足證當天對保之連帶保證人，
      係自行於前開授權書、動產抵押契約書及本票上簽名，並經楊立德代為用印。
      （二）經前述事件受命法官命甲○○當場書寫姓名十次，並函請內政部警政署
      刑事警察局鑑定前開字跡與授權書、不動產抵押契約書及本票影本上「朱有均
      」之字跡是否為同一人所書寫，該局採取特徵比對法鑑驗，認為字跡並不相符
      ，有鑑驗通知書一件附於該卷宗內可證。因原告及被告甲○○對於支票與前揭
      授權書、動產抵押契約書、本票係於庚○○至松麟公司辦理汽車貸款對保時同
      時簽發、背書、簽名之事實，均不爭執，並經證人楊立德證述屬實，而對保人
      即證人楊立德已明確證稱，簽名一定由當事人親自簽名，又依內政部警政署刑
      事警察局對於字跡特徵鑑驗之結果，認為前述授權書、本票、不動產擔保契約
      書上所載「朱有均」之字跡，與甲○○當庭書寫之筆跡不符，按刑事警察局為
      專業之鑑定機構，且依肉眼辨識，上述筆跡之特徵確不相符，從而鑑驗之結果
      應堪採信，參以楊立德並無法指認當天係由甲○○本人至松麟公司對保，及楊
      立德雖曾核對保證人之身分證，然仍未能發現當天簽名者所書立「朱有均」與
      「甲○○」姓名並不相同等情，則對保當天至松麟公司擔任庚○○之連帶保證
      人者，即難認為係被告甲○○。綜上說明，本院認為並無充分之證據證明被告
      甲○○本人曾與被告庚○○一同至松麟公司對保，亦無證據證明如附表三所示
      支票上之背書係屬真正，從而，原告主張如附表三所示支票係經被告甲○○背
      書一節，即無足採。
  五、按在票據上簽名者，依票上所載文義負責；發票人及背書人均應照支票文義擔
      保支票之支付；發票人、承兌人、背書人，及其他票據債務人對於執票人連帶
      負責；又執票人向支票債務人或本票債務人行使追索權時，得分別請求自為付
      款提示日起或到期日起之利息，如無約定利率者，按年利六釐計算，票據法第
      五條第一項、第一百二十六條、第一百四十四條、第三十九條、第一百三十三
      條、第一百二十四條、第九十六條第一項、第九十七條第一項第二款規定甚明
      。本件被告庚○○為如附表一、二、三所示支票之發票人；被告丙○○為如附
      表一所示支票之背書人；被告戊○○則為如附表二所示支票之背書人，從而，
      原告本於票據之法律關係，請求被告庚○○、丙○○應連帶給付原告五萬四千
      三百元，及自提示日即如附表一所示利息起算日起至清償日止，按週年利率百
      分之六計算之法定遲延利息；被告庚○○、戊○○應連帶給付原告七萬三千八
      百四十八元，及自提示日即如附表二所示利息起算日起至清償日止，按週年利
      率百分之六計算之法定遲延利息；被告庚○○應給付原告五萬四千三百元，及
      自提示日即如附表三所示利息起算日起至清償日止，按週年利率百分之六計算
      之法定遲延利息，核屬正當，應予准許。至原告請求被告甲○○給付前開票款
      及利息部分，則因無法證明被告甲○○為該紙支票之背書人，其請求即屬無據
      ，應予駁回。
  六、本件判決係命清償票據上債務，原告勝訴部分，應依職權宣告假執行。
  七、結論：本件原告之訴為一部有理由，一部無理由，應依民事訴訟法第第四百三
      十六條第二項、第三百八十五條第一項前段、第七十九條但書、第八十五條第
      二項、第三百八十九條第一項第四款，判決如主文。
中      華      民      國    九十      年      二      月    十二      日
                                  臺灣新竹地方法院新竹簡易庭
~B法      官  雷雅雯
右為正本係照原本作成。
如對本判決上訴，須於判決送達後廿日內向本院提出上訴狀。
~B法院書記官  洪儷容
中      華      民      國    九十      年      二      月    十二      日
~F0
~T48
附表一：
┌──┬────┬──────┬───┬─────┬─────┬────┐
│編號│付款人  │ 發票日     │發票人│票面金額  │提示日即  │背書人  │
│    │        │            │      │（新臺幣）│利息起算日│        │
├──┼────┼──────┼───┼─────┼─────┼────┤
│一  │萬泰商業│八十九年一月│庚○○│五萬四千三│八十九年一│丙○○  │
│    │銀行    │三十日      │      │百元      │月三十一日│        │
│    │新竹分行│            │      │          │          │        │
└──┴────┴──────┴───┴─────┴─────┴────┘
~F0
~T48
附表二：
┌──┬────┬──────┬───┬─────┬─────┬────┐
│編號│付款人  │ 發票日     │發票人│票面金額  │提示日即  │背書人  │
│    │        │            │      │（新臺幣）│利息起算日│        │
├──┼────┼──────┼───┼─────┼─────┼────┤
│一  │萬泰商業│八十九年二月│庚○○│七萬三千八│八十九年二│戊○○  │
│    │銀行    │五日        │      │百四十八元│月八日    │        │
│    │新竹分行│            │      │          │          │        │
└──┴────┴──────┴───┴─────┴─────┴────┘
~F0
~T48
附表三：
┌──┬────┬──────┬───┬─────┬─────┬────┐
│編號│付款人  │ 發票日     │發票人│票面金額  │提示日即  │背書人  │
│    │        │            │      │（新臺幣）│利息起算日│        │
├──┼────┼──────┼───┼─────┼─────┼────┤
│一  │萬泰商業│八十九年二月│庚○○│五萬四千三│八十九年二│        │
│    │銀行    │五日        │      │百元      │月八日    │        │
│    │新竹分行│            │      │          │          │        │
└──┴────┴──────┴───┴─────┴─────┴────┘


司法院資訊處製作；財團法人民間司法改革基金會備份。
